臺灣臺南地方法院交通事件裁定　　100年度交聲字第393號
移送機關　　交通部公路總局嘉義區監理所臺南監理站
異議人即
受處分人　　吳文豐
上列受處分人因違反道路交通管理處罰條例案件，對於交通部公
路總局嘉義區監理所臺南監理站民國100年5月6日所為之裁決處
分（處分案號：嘉監南字第裁74-S00000000號），聲明異議，本
院裁定如下：
    主  文
異議駁回。
    理  由
一、原處分意旨略以：異議人即受處分人吳文豐（下稱異議人）
    駕駛車牌號碼5153-WQ號一般自小客車，於民國100年4月21
    日04時00分許，在台南市○○路736號前，因有「拒絕接受
    酒精濃度測試之檢定」之違規行為，遭台南市警察局第五分
    局警員製單舉發，嗣經交通部公路總局嘉義區監理所臺南監
    理站（下稱移送機關）以其違規事證明確，依道路交通管理
    處罰條例第35條第4項及第67條第2項（原裁決書漏載第2項
    ）之規定，裁處異議人罰鍰新臺幣（下同）60,000元，並吊
    銷駕駛執照，3年內禁考等處分。
二、本件異議意旨略以：
  (一)道路交通管理處罰條例第35絛第1項條文是以「駕駛汽車經
    測試檢定有酒精濃度超過規定標準」為裁罰之要件。至若駕
    駛人僅只路側停車休息之狀態，除非係經攔截或追攝而至，
    並有證據證明之，否則究難遽指為「駕駛汽車」之行為，當
    亦不得強求駕駛人接受酒精澴度測試而裁罰。
  (二)異議人上開時間於所駕駛車號5153-WQ自小客車上休息時，
    為路過員警喚叫下車，隨被要求接受酒精濃度測試，但異議
    人僅係酒後疲倦而在該引擎未發動之汽車上休息，時間已逾
    l、2小時以上，並無任何駕駛行為，且執勤員警也無任何證
    據證明異議人是何時有何駕駛行為，故員警要求異議人接受
    酒精濃度測試，於法無據；當時，異議人雖然一再委婉解釋
    與詢問依據，但值勤員警既不斟酌，也不置理，強將車輛移
    置保管，並帶同異議人至第五分局公園派出所，提出本件舉
    發。誠如上揭道路交通管理處罰條例第35絛所定，其以有「
    駕駛行為」之駕駛人之酒精濃度超過規定標準為處罰客體，
    若無確切「駕駛行為」者，尚不得任意要求檢測酒精濃度，
    而認有違反同條規定之情事，就此，各警政機關之「取締酒
    後駕車作業程序」中，也一再提示執勤員警，遇有駕駛人於
    路旁車上休息而未當場查獲駕駛行為者，應補充相關證據足
    可證明有駕駛行為者，始能依法舉發。從而，本件執勤員警
    對休息中並無駕駛行為之異議人要求進行酒測，並以拒絕檢
    測舉發，其程序顯然違反法令。
  (三)道路交通管理處罰條例第35絛第4項規定，就汽車駕駛人拒
    絕接受酒精濃度測試者之裁罰，猶重於同條第1項駕駛人經
    檢測酒精濃度反應超過標準者之處罰。是假設，汽車駕駛人
    如接受測試可能存在酒精濃度不逾標準免罰，但因拒絕測試
    ，即有被裁處新台幣6萬元罰鍰，及吊扣駕駛執照之結果，
    輕重差異，影響人民殊大。從而，依內政部警政署發布『警
    察人員對酒後駕車當事人實施強制作為應注意事項』第2點
    規定，「執勤員警應告知或勸導汽車駕駛人接受酒精濃度檢
    測，並向其說明拒絕接受檢測，將面對之法令及處罰」，此
    無非在保障人民知法守法，並對自己抉擇應對行為負責。
  (四)因此，本件裁決處分疏未慮及，執勤員警對異議人要求進行
    酒精濃度測試，實不符法定之要件，另其舉發異議人拒受酒
    測行為，亦閥乏法令與罰責之告知說明在前，程序上均有違
    背法令之要求，為此，請求撤銷原裁決處分，另為不罰之裁
    定，以符法制等語。
三、按「汽車駕駛人，駕駛汽車經測試檢定有酒精濃度超過規定
    標準者，處新臺幣15,000元以上60,000元以下罰鍰，並當場
    移置保管該汽車及吊扣其駕駛執照1年；因而肇事致人受傷
    者，並吊扣其駕駛執照2年；致人重傷或死亡者，吊銷其駕
    駛執照，並不得再考領。」、「汽車駕駛人拒絕接受第一項
    測試之檢定者，處新臺幣六萬元罰鍰，並當場移置保管該汽
    車及吊銷駕駛執照；如肇事致人重傷或死亡者，吊銷該駕駛
    執照，並不得再考領。」、「汽車駕駛人，曾依第35條第4
    項前段規定吊銷駕駛執照者，3年內不得考領駕駛執照。」
    道路交通管理處罰條例第35條第1項第1款、第4項、第67條
    第2項分別定有明文。
四、經查：
  (一)移送機關指稱異議人於民國（下同）100年4月21日04時00分
    許駕駛車牌號碼5153-WQ號一般自小客車，在台南市○○路
    736 號前，因有拒絕值勤警員對之實施是否有酒精濃度超過
    規定標準之測試檢定之行為，有台南市警察局100年4月21日
    南市警交字第S00000000號舉發違反道路交通管理事件通知
    單1紙附卷可參。
  (二)惟異議人固不否認有拒絕員警要求酒測一事，然辯稱當時並
    無駕駛行為，且員警未告知拒絕酒測之後果云云，然經本院
    依職權勘驗台南市政府警察局第五分局100年5月31日南市警
    五交字第1000009715號函檢送舉發員警於上開時、地舉發時
    所錄製之錄影光碟得知：「於光碟一開始播放，員警告知異
    議人他已經拒測了，異議人一直點頭、未說話，雙手合十，
    呈現拜託狀，光碟畫面即結束。」等情；又經檢視上開光碟
    內拍攝之照片，車牌號碼5153-WQ號自小客車係停放於右轉
    車道上，業經本院勘驗在卷；是上開車輛顯然是經異議人駕
    駛行駛至上開地點，而停放於車道上，異議人辯稱其當時係
    將車輛停放在路邊休息云云，顯屬無據
  (三)另舉發員警郎國定於上揭職務報告中陳述：「職於100年04
    月21日02至04時執行巡邏勤務，約於03時20分許巡邏至台南
    市○區○○路由北向南行駛，發現在公園路736號前南向北
    車道上停了乙部自小客5153-WQ並未熄火且駕駛座有人，此
    時職便將巡邏車迴轉停於自小客5153-WQ後方，因當時深夜
    ，視線不良，巡邏車有閃光燈可維護其安全（因公園路南向
    北行至公園路小北路口是右轉車道），職等便下車前往查看
    ，當時見駕駛座睡著乙名男子，職拍打車窗玻璃喚醒駕駛座
    男子，該男子醒後開車門，已聞到車內酒味車後滿身酒味，
    職便請該男子將自小客熄火並請其下車，此時職就該男子下
    車後滿身酒味，行走搖晃，職等查其身分，該男子稱未帶身
    分證，只告知其姓名吳文豐，職等詢問為何將自小客停放於
    車道睡覺，吳某稱因之前喝了酒不勝酒力行至該路段才將車
    停於路邊睡覺，職等請吳某看其所駕彼之自小客是停於何處
    ，吳某依舊稱是停於路邊，職等依吳某稱酒後行車至該地且
    事實足證明吳某酒後駕車並停於車道睡覺，要對吳某進行酒
    測，但吳某仍舊稱其停於路邊睡覺，警方為何要對其酒測，
    吳某質疑警方對其有意圖，並示意不願做酒測，職等有對其
    解釋並再三問吳某是否願意接受酒測，後吳某一再偽意願與
    警方配合，但吳某推委前後約20-30分鐘，一再質疑稱其停
    於路邊睡覺為何警方要對其酒測，職等於第三次詢問吳某是
    否願意進行酒測，吳某仍推委不願進行酒測，職等依法執行
    對吳某做拒絕酒測，並舉發交通違規，舉發單S00000000號
    。」等語綦詳，有該職務報告書1份在卷可佐（見本院卷第
    14頁）。準此，在在均可證異議人係駕駛汽車抵達違規地點
    處，是以，異議人辯稱其無駕駛行為云云，顯不足採。
  (四)次按「警察對於已發生危害或依客觀合理判斷易生危害之交
    通工具，得予以攔停並採行下列措施：一、要求駕駛人或乘
    客出示相關證件或查證其身分。二、檢查引擎、車身號碼或
    其他足資識別之特徵。三、要求駕駛人接受酒精濃度測試之
    檢定。」、「警察因前項交通工具之駕駛人或乘客有異常舉
    動而合理懷疑其將有危害行為時，得強制其離車。有事實足
    認其有犯罪之虞者，並得檢查交通工具」，警察職權行使法
    第8條第1項及第2項分別定有明文。由上述可知，本案舉發
    之員警於巡邏時，因見及異議人將車停放於車道上，影響交
    通安全，又該員警亦有聞及坐於小客車內之異議人身上酒味
    ，且行走搖晃，則舉發員警據此客觀情狀，已足合理判斷異
    議人有酒後駕駛交通工具之情形，其要求異議人接受酒精濃
    度測試之檢定等措施，顯合於警察職權行使法第8條之規定
    ，自屬合法，並無不當，異議人自無拒絕接受酒精濃度測試
    檢定之權利，異議人辯稱其係因在上揭地點停車睡覺，並無
    駕駛汽車之行為，卻遭警要求接受酒精濃度測試檢定云云，
    殊無可採。
  (五)至於舉發機關所提出之採證光碟資料，雖未錄到舉發員警有
    告知異議人拒絕酒測之法律效果，惟舉發員警當時有以數位
    相機錄影音，但可能因相機電力耗盡、或者檔案過大，以致
    相機資料未存取於記憶卡中，此時才更換改以另一台數位DV
    錄影，有台南市政府警察局第五分局100年7月1日南市警五
    交字第1000012276號函檢送舉發員警答辯書1份附卷可參；
    又縱舉發員警未依「警察人員對酒後駕車當事人實施強制作
    為應注意事項」第2點之規定，運用技巧溝通、勸導或警告
    駕駛人，將依道路交通管理處罰條例第35條第4項規定予以
    舉發一節屬實，然上開「警察人員對酒後駕車當事人實施強
    制作為應注意事項」，係為使警察人員對於拒絕配合稽查之
    酒後駕車當事人，實施強制作為之法令依據及執行要領，有
    所瞭解及遵循，以維護公權力，確保任務遂行而訂定，此關
    上開注意事項第1點之規定自明，核其性質主要為規範警察
    人員值勤業務之運作，並不具直接對外發生法規範效力。因
    此，實難依此即認舉發員警未告知拒絕酒測者法律效果，而
    認本件舉發程序，於法不合。況道路交通管理處罰條例第35
    條第4項之立法目的，在於落實取締，並不在於給予汽車駕
    駛人得以自由選擇是否接受酒精濃度之測試，此關該條文86
    年1月22日之立法理由自明，因此，汽車駕駛人在員警判斷
    可能有酒後駕車之行為時，依法本不得拒絕酒精濃度測試之
    檢定，自不得諉為不知違反道路交通管處罰條例第35條第4
    項規定而應受行政罰之內容，而得據以免責。從而，異議人
    於上開時、地駕駛車輛經警要求進行酒精濃度之測試，有拒
    絕接受酒精濃度測試之檢定的違規行為甚明。
五、綜上所述，異議人駕駛汽車行經上開地點，依客觀合理之情
    形判斷有酒後駕車之行為，警方據此要求異議人接受酒精濃
    度測試檢定，異議人拒絕接受酒精濃度測試檢定之違規事實
    ，堪以認定。則移送機關據此並引用道路交通管理處罰條例
    第35條第4項、第67條第2項等規定，裁處異議人罰鍰新臺幣
    6萬元，並吊銷駕駛執照、3年內不得考領駕駛執照，於法即
    無不當，從而，本件異議經核並無理由，應予以駁回。
六、據上論斷，應依道路交通管理處罰條例第87條第2項、道路
    交通事件處理辦法第18條，裁定如主文。
中    華    民    國   100    年    7     月    29    日
                     交通法庭   法  官   陳淑勤
以上正本證明與原本無異。
如不服本裁定，應於送達後5日內，向本院提出抗告狀。
                                書記官   謝竣閎
中    華    民    國   100    年    7     月    29    日